臺灣高等法院高雄分院民事判決　　　　　 95年度上字第209號
上　訴　人　甲○○
被上訴人　　乙○○
上列當事人間請求履行和解契約事件，上訴人對於民國95年9 月
29日臺灣高雄地方法院95年度訴字第2808號第一審判決提起上訴
，本院於96年1 月17日言詞辯論終結，判決如下：
    主  文
上訴駁回。
原判決所命給付，減縮為新台幣壹佰柒拾肆萬貳仟陸佰元及自民
國90年4 月8 日起按週年利率百分之五計算之利息。
第二審訴訟費用由上訴人負擔。
    事實及理由
一、被上訴人起訴主張：長風旅行社係被上訴人獨資經營，上訴
    人則負責長風旅行社高雄分公司之經營。上訴人於民國82年
    間，因挪用旅客之團費，致未能支付馬來西亞團費新台幣（
    下同）732,000 元及飛鴻旅行社團費1,010,600 元，經與被
    上訴人協商成立和解，由被上訴人承擔並清償該債務，上訴
    人則於民國83年1 月7 日簽立切結書，並依所欠款項
    1,742,600 元分期簽發如附表所示之支票6 紙，承諾如期償
    還本息，詎屆期無法兌現，又開立如附表所示之本票，仍未
    獲付款。爰基於兩造間和解契約，請求上訴人給付
    1,742,600 元及加計自90年4 月8 日起（起訴前5 年）至清
    償日止按年息5%計算之法定遲延利息（原請求加計自83年7
    月1 日起按年息6%計算之遲延利息，於本院為減縮；本院卷
    29頁、43頁）。
二、上訴人則以：長風旅行社名義上是由被上訴人獨資，但實際
    上有數名隱名合夥人，上訴人亦是隱名合夥人之一。簽立切
    結書當時被上訴人確實有匯1,742,600 元到高雄分公司的帳
    戶清償對外負債，但是公司經營之虧損，並非上訴人有侵占
    該款項，而被上訴人要求以上訴人名義簽發支票，其用意乃
    高雄分公司將來營運如有賺錢，上訴人部分即不分紅，而分
    歸被上訴人。又上訴人是對被上訴人負票據債務，簽立切結
    書給被上訴人乃為保證票據兌現，該支票及本票債務均已罹
    於時效等語，資為抗辯。
三、原審判決上訴人應給付上開款項及自83年7 月1 日起至清償
    日止按年息6%計算之遲延利息。上訴人聲明不服，求為廢棄
    原判決，駁回被上訴人在第一審之訴；被上訴人則求為判決
    駁回上訴。
四、上訴人對於積欠被上訴人1,742,600 元之事實並不爭執（原
    審卷第10頁），惟以上揭情詞置辯。是兩造所爭執者，乃上
    訴人依系爭切結書應負之義務為何？被上訴人之請求是否有
    理由？經查：
  (一)按民法第737 條規定，和解有使當事人所拋棄之權利消滅及
    使當事人取得和解契約所訂明權利之效力。和解之本質，究
    為創設，抑為認定，應依和解契約之內容定之，當事人以他
    種之法律關係或以單純無因性之債務約束等，替代原有之法
    律關係時，屬於創設；否則，以原來而明確之法律關係為基
    礎而成立和解時，則屬認定（82年度台上字第2680號判決參
    照）；和解內容，倘以他種法律關係，替代原有法律關係者
　　，則係以和解契約創設新法律關係，故債務人如不履行和解
  　契約，債權人應依和解創設之新法律關係請求履行，不得再
    依原有法律關係請求給付（83年台上字第620 號判例參照）
    。
  (二)上訴人所出具之切結書，於第1 條記載「長風旅行社高雄分
    公司於高雄市現址營業期間內所有債務由本人甲○○負責，
    與長風旅行社無關」，及於第4 條記載「本人負責經營高雄
    分公司期間應付馬來西亞團費計73萬2 千元及飛鴻旅行社團
    費計106 萬6 百元，合計174 萬2 千6 百元，因現無法如額
    償返，暫向謝永詮先生" 借貸" ，並開立本人甲○○支票本
    票具作保證，所欠金額及利息如期負責清返謝永詮先生」，
    即已表明由被上訴人代為清償上訴人所欠團費計174 萬2 千
    6 百元，而與長風旅行社債務無涉，且上訴人應依所簽發之
    票據期限，分期償還被上訴人。而上訴人就被上訴人於簽立
    切結書當時確實有匯1,742,600 元到高雄分公司的帳戶清償
    對外負債，復不爭執，堪認兩造確因協商結果，成立和解，
    由被上訴人代為償還上訴人個人所欠團費債務，再由上訴人
    對被上訴人清償，上訴人並依該和解內容出具切結書予被上
    訴人；即依該切結書所載之和解內容，乃上訴人對被上訴人
    負擔債務，已非原來上訴人經營期間長風旅行社高雄分公司
    對外所欠之團費債務，或上訴人苟有侵占行為，其所生對長
    風旅行社之損害賠償債務，已創設一新的法律關係，替代原
    有之法律關係，按之上開說明，上訴人即應依該新的法律關
    係對被上訴人負擔174 萬2 千6 百元之債務，並應分期於上
    訴人所簽發票據之到期日償還。又該切結書既明文「開立甲
    ○○支票本票具作保證所欠金額及利息如期清返被上訴人」
    ，乃以票據擔保債務之清償，而非以該切結書擔保票據債務
    之履行，則上訴人稱與被上訴人間未經和解，係票據債務云
    云，亦屬無據，即無罹於票據短期時效之問題。
  (三)又依切結書所載，上訴人應於附表所示票載支票發票日或本
    票到期日分期付款，其逾期未付，應依民法第229 條第1 項
    規定負遲延責任，被上訴人並得依同法第233 條第1 項規定
    ，請求按法定利率即年息5%計算之遲延利息。從而，被上訴
    人依兩造間和解契約，請求上訴人給付174 萬2 千6 百元，
    及自起訴時起回溯5 年，即自90年4 月8 日起至清償日止，
    按年息5%加計法定遲延利息，為有理由。
五、綜上所述，被上訴人主張依兩造間和解契約，請求上訴人給
    付174 萬2 千6 百元，並加計自90年4 月8 日起至清償日止
    按年息5%計算之法定遲利息，為有理由，應予准許。就上開
    應准許部分（即減縮後之部分），原審判命上訴人給付，核
    無違誤，上訴意旨，仍執陳詞，指摘原判決不當，求予廢棄
    ，為無理由，應駁回其上訴。
據上論結，本件上訴為無理由，依民事訴訟法第449 條第1 項、
第78條，判決如主文。
中　　華　　民　　國　　96　　年　　1 　　月　　31　　日
                            民事第六庭
                                審判長法官  許明進
                                法      官  張明振
                                法      官  謝肅珍
以上正本證明與原本無異。
如對本判決上訴，須於判決送達後20日內向本院提出上訴狀，其
未表明上訴理由者，應於上訴後20日內向本院提出上訴理由書（
均須按他造當事人之人數附繕本）。上訴時應提出委任律師或具
有律師資格之人之委任狀，並依附註條文規定辦理。
中　　華　　民　　國　　96　　年　　1 　　月　　31　　日
                                書  記  官  蘇恒仁
附註：
民事訴訟法第466 條之1 ：
對於第二審判決上訴，上訴人應委任律師為訴訟代理人，但上訴
人或其法定代理人具有律師資格者，不在此限。
上訴人之配偶、三親等內之血親、二親等內之姻親，或上訴人為
法人、中央或地方機關時，其所屬專任人員具有律師資格並經法
院認適當者，亦得為第三審訴訟代理人。第1 項但書及第2 項情
形，應於提起上訴或委任時釋明之。
┌──────────────────────────────────────┐
│附表：支票                                                                  │
├──┬───────┬─────┬─────┬──────┬────────┤
│編號│ 發  票  人   │ 票   號  │發 票 日  │受款人      │票面金額(新臺幣)│
│    │              │          │          │            │                │
├──┼───────┼─────┼─────┼──────┼────────┤
│001 │甲○○        │HB0000000 │83年4 月29│乙○○      │190,800元       │
│    │              │          │日        │            │                │
├──┼───────┼─────┼─────┼──────┼────────┤
│002 │甲○○        │HB0000000 │83年5 月30│乙○○      │187,200元       │
│    │              │          │日        │            │                │
├──┼───────┼─────┼─────┼──────┼────────┤
│003 │甲○○        │HB0000000 │83年6 月29│乙○○      │183,600元       │
│    │              │          │日        │            │                │
├──┼───────┼─────┼─────┼──────┼────────┤
│004 │甲○○        │HB0000000 │83年1 月10│乙○○      │732,000元       │
│    │              │          │日        │            │                │
├──┼───────┼─────┼─────┼──────┼────────┤
│005 │甲○○        │HB0000000 │83年2 月27│乙○○      │225,000元       │
│    │              │          │日        │            │                │
├──┼───────┼─────┼─────┼──────┼────────┤
│006 │甲○○        │HB0000000 │83年3 月30│乙○○      │194,400元       │
│    │              │          │日        │            │                │
├──┴───────┴─────┴─────┴──────┴────────┤
│本票                                                                        │
├──┬───────┬─────┬─────┬──────┬────────┤
│編號│發票人        │到期日    │受款人    │金     額   │備       註     │
│    │              │          │          │            │                │
├──┼───────┼─────┼─────┼──────┼────────┤
│001 │甲○○        │83年1 月10│乙○○    │732,000元   │免作拒絕證書    │
│    │              │日        │          │            │                │
├──┼───────┼─────┼─────┼──────┼────────┤
│002 │甲○○        │83年6 月30│乙○○    │1,010,600元 │免作拒絕證書    │
│    │              │日        │          │            │                │
└──┴───────┴─────┴─────┴──────┴────────┘
